【裁判字號】    97,訴,515
【裁判日期】    971128
【裁判案由】    侵權行為損害賠償
【裁判全文】
臺灣板橋地方法院民事判決               97年度訴字第515號
原      告  乙○○
訴訟代理人  游鉦添律師
被      告  丙○○
訴訟代理人  黃重鋼律師
            林上鈞律師
            李詩皓律師
上列當事人間請求侵權行為損害賠償事件，經刑事庭移送前來，
本院於民國97年11月12日言詞辯論終結，判決如下：
    主  文
被告應給付原告新臺幣壹佰壹拾壹萬柒仟參佰玖拾伍元，及自民
國96年12月27日起至清償日止，按週年利率5%計算之利息。
原告其餘之訴駁回。
訴訟費用由被告負擔二分之一；餘由原告負擔。
本判決第一項於原告以新台幣拾柒萬元供擔保後，得假執行。
但被告如以新臺幣壹佰壹拾壹萬柒仟參佰玖拾伍元為原告預供擔
保後，得免為假執行。
原告其餘假執行之聲請駁回。
    事實及理由
一、原告主張：
    被告於民國（下同）96年3 月28日上午8 時許，在台北縣土
    城市○○街7 巷口處，向原告表示因原告所駕駛車輛行進間
    摩擦其機車造成損害，要求賠償其機車維修費用，原告乃要
    求被告提供監視器錄影帶確認確有此事；被告因此心生不滿
    ，竟當場基於傷害故意，持木棍毆打原告，致原告受有橈骨
    及尺骨之閉鎖性骨折、頸部以外合併撕裂傷等傷害等情，業
    經刑事簡易判決處刑確定在案，原告並受有醫療費用新台幣
    （下同）1 萬1040元、減少勞動能力損失125 萬3902元（於
    訴訟中減縮為70萬9756元）、增加生活上需要費用24萬3000
    元、及慰撫金50萬元，為此依民法第184 條第1 項前段、第
    193 條第1 項、第195 條第1 項前段，聲明請求：(1)被告應
    給付原告200 萬7942元及自起訴狀繕本送達被告翌日起至清
    償日止，按週年利率百分之五計算之利息。(2)願供擔保，請
    准宣告假執行。
二、被告辯稱：
    被告不爭執如本院96年度簡字第4464號簡易判決書所載傷害
    事實，但就原告請求金額有意見。其中醫療費用部分，僅骨
    科部份與本案有關聯性，其他支出均無必要。再者，原告左
    手原先即無法正常活動，原告曾於警訊查筆錄表示「我的手
    有嚴重痛風，引起手指變形的併發症，我無力反擊打他」，
    而被告行為所致損害早已復原，且原告迄今皆正常工作，並
    未減損任何勞動能力，亦無「無法繼續駕駛車輛擺攤謀生」
    之情形。縱使勞動能力有減損，係原告關節舊疾所致，抑或
    被告行為，或兩者皆有，勞動能力減損百分比等，未經原告
    證明。又原告既自承係自營攤位販售水果，應無法定基本工
    資適用，其實際收入應依國稅局報稅所得資料釐清。此外，
    原告請求慰撫金部份，應有過失相抵之適用。並聲明：(1)原
    告之訴及假執行之聲請均駁回。(2)如受不利判決，願供擔保
    請准免為假執行。
三、查「丙○○於96年3 月28日8 時許，在臺北縣土城市○○街
    7 巷口處，要求乙○○賠償其機車維修費用，表示乙○○駕
    駛車輛行進間摩擦其機車造成損害，乙○○乃要求丙○○提
    示監視器錄影帶確認確有此事，丙○○因此心生不滿，竟當
    場基於傷害之故意，持木棍1 枝毆打乙○○，丙○○所持木
    棍1 枝並因而斷成2 截後，乙○○亦同基於傷害之故意，以
    徒手拉扯及拾起前揭斷成2 截木棍中之其中1 截毆打丙○○
    頭部，乙○○因此受有橈骨及尺骨之閉鎖性骨折、頭部外傷
    合併撕裂傷等傷害；丙○○則受有頭部外傷併左側枕骨部頭
    皮挫傷、左側無名指擦挫傷等傷害」等事實，業經本院刑事
    庭以96年度簡字第4464號刑事確定判決認定屬實，有該判決
    書附卷可稽。且為兩造所不爭執（本院卷第85、89、93 頁
    ），自應認定屬實。
四、按因故意或過失，不法侵害他人之權利者，負損害賠償責任
    ；又按不法侵害他人之身體或健康者，對於被害人因此喪失
    或減少勞動能力或增加生活上之需要時，應負損害賠償責任
    ；再按不法侵害他人之身體、健康、名譽、自由、信用、隱
    私、貞操，或不法侵害其他人格法益而情節重大者，被害人
    雖非財產上之損害，亦得請求賠償相當之金額，民法第184
    條第1 項前段、第193 條第1 項、第195 條第1 項分別定有
    明文。本件被告確有傷害原告身體之侵權行為，已如前述，
    原告自得依據侵權行為之法律關係，請求被告賠償其損害。
五、茲將原告請求賠償之金額分述如下：
  (一)醫療費用部分：
    1.原告主張因被告之侵權行為支出醫療費用1 萬1040元，業
      據其提出醫療費用單據影本為證（見附民卷第9-12頁正反
      面）。被告就上述有關亞東醫院「骨科」支出費用共計
      5530元部分並不爭執，但抗辯應扣除其他有關「中藥行」
      及亞東醫院「免疫風濕科」之支出。
    2.惟經本院函查結果，亞東醫院回函表示「病患（即原告）
      為慢性痛風性關節炎患者，... ，受傷後導致左手遠端橈
      骨及尺骨骨折，經手術後已順利癒合，但因受傷導致痛風
      惡化，以致左手關節炎惡化」一語（本院卷第68頁），故
      上述有關「痛風」在亞東醫院免疫風濕科就診支出，自與
      本案有關聯性，原告請求此部分醫療費用，自應准許。至
      於中藥行支出部份，原告未能舉證說明與本案有如何之關
      聯性與必要性，即無法准許。
    3.從而，原告請求亞東醫院骨科及免疫風濕科醫療費用共計
      6590元（5530+1060=6590）部分，應予准許，其餘中藥支
      出請求，仍缺乏證據證明，應予駁回。
  (二)喪失減少勞動能力部分：
    1.原告起訴主張因被告之傷害行為致減少勞動能力，損失金
      額為125 萬3902元，之後於訴訟中減縮金額為70萬9756元
      ，被告則否認被告勞動能力有任何減少之情形。
    2.經本院函查結果，亞東醫院先後回函表示：「病患為慢性
      痛風性關節炎患者，受傷前已有多處關節受犯，以致受犯
      節之功能障礙，雖然如此，左手腕關節以上仍有相當程度
      的活動性及功能（足以工作以及生活）。受傷後導致左手
      遠端橈骨及尺骨骨折，經手術後已順利癒合，但因受傷導
      致痛風惡化，以致左手關節炎惡化，幾近僵硬之程度，嚴
      重影響其生活及工作之能力。推估舊疾與外傷對殘疾影響
      程度，應為兩成與八成之比。」（本院卷第68頁）、「
       (1)病患彭君左手之僵硬情形依病理判斷應無恢復之可能
      。 (2)依勞工保險局核定殘廢之判定標準（依來函所附之
      附件），應符合第101 項「一手五指均喪失機能者。」（
      本院卷第82頁）。由上述回函內容可知，原告左手腕關節
      以上原先仍有相當程度的活動性及功能，足以工作以及生
      活，但因被告本件傷害行為致左手關節炎惡化，幾近僵硬
      之程度，左手五指均喪失機能，也無恢復之可能，顯然被
      告行為已經造成原告喪失減少部分勞動能力。
    3.依上述回函內容，原告傷勢符合勞工保險條例殘障給付標
      準表第101 項第8 等級之殘廢程度，故原告主張減損勞動
      能力360/1200（即勞工保險殘廢等級1 ，給付標準1200日
      ；殘廢等級8 ，給付標準360 日，依比率計算，原告減損
      勞動能力360/ 1200） ，即原告之勞動能力確實已遭受減
      損達30％程度，應屬可採。故依原告主張之計算方式，其
      係51年2 月14日出生，自事故發生日即96年3 月28日起（
      45 歲） 至強制退休年齡60歲止，尚可工作15年，依行政
      院勞工委員會公告之每月基本工資數額1 萬7280元為標準
      計算原告之勞動能力損失，並依霍夫曼式計算法扣除中間
      利息，原告得請求勞動能力損失之金額為70萬9756元（計
      算式：17,280×12×11.0000000（此為15年之霍夫曼係數
      ）×30％＝709,756 ，元以下四捨五入）。再根據前述亞
      東醫院回函所稱「推估舊疾與外傷對殘疾影響程度，應為
      兩成與八成之比」一語，則原告就「舊疾」部分所造成的
      影響，應自行負擔，故只能請求被告賠償此部分損失金額
      的八成即56萬7805元（709756*0.8=567805 ，元以下四捨
      五入）。
  (三)增加生活上需要部分：
    1.原告主張因被告傷害行為導致無法駕駛及搬貨，故每月增
      另以2 萬7000元僱用蔡志成，請求96年4 月至96年12月所
      增加費用支出24萬3000元，並提出證明書為證（附民卷第
      14-15 頁）。被告則辯稱原告早已復原，迄今都正常工作
      ，無增加費用云云。
    2.依據上述亞東醫院回函所載，原告左手腕關節以上原先仍
      有相當程度的活動性及功能，足以工作以及生活，受傷後
      導致左手關節炎惡化，幾近僵硬之程度，一手五指均喪失
      機能，嚴重影響其生活及工作之能力。而原告係自行駕駛
      貨車載運水果、青菜擺攤販賣維生，為被告所不爭執，並
      經證人甲○○到庭證稱屬實（本院卷第102 頁），故原告
      主張自96年4 月（原告係96年3 月28日受傷）至96年12月
      間有僱用蔡志成協助駕駛及搬貨之需要，即有依據。再依
      證人甲○○到庭證詞內容，其在97年1 月間拍攝原告工作
      狀況時，也確有見到原告友人協助搬貨之情形（本院卷第
      102 、103 頁），足見原告此部分主張應屬真實，此部分
      請求有理由，應予准許。
  (四)精神慰撫金：
    按人格權、人格法益或身份法益受侵害者，固得得請求賠償
    相當之金額（前揭民法第195 條參照），惟是否相當，應以
    加害行為之加害程度，及被害人所受痛苦，斟酌加害人及被
    害人之身分、經濟地位等各種情形定之（最高法院47年台上
    字第1221號、51年台上字第223 號判例參照）。查原告因被
    告之侵權行為，受有橈骨及尺骨之閉鎖性骨折、頭部外傷合
    併撕裂傷等傷害並經急診住院6 天施以外科手術，有亞東醫
    院診斷證明書可稽（附民卷第8 頁），且因此導致左手關節
    炎惡化，幾近僵硬之程度，一手五指均喪失機能，嚴重影響
    其生活及工作之能力，其精神自屬痛苦不堪，本院審酌原告
    係國小畢業，自行載運水果青菜擺攤販賣維生，自陳每月收
    入約為7 萬元，被告為國中畢業，從事商業，及兩造之身分
    地位、教育程度、被告侵害之程度等一切情狀，認原告請求
    慰撫金50萬元顯屬過高，應核減為30萬元為適當。
  (五)綜上，原告共得請求之損害賠償為111 萬7395元（計算式：
    醫療費用6590元＋喪失減少勞動能力567,805 元＋增加生活
    需要243,000 元＋慰撫金300,000元＝1,117,395 元）。
六、末查，被告另辯稱原告於96年12月26日刑事案件準備程序筆
    錄內承認與被告互毆，應依過失相抵減免慰撫金之賠償云云
    。惟按「雙方互毆乃雙方互為侵權行為，與雙方行為為損害
    之共同原因者有別，無民法第二百十七條過失相抵原則之適
    用」（最高法院68年台上字第967 號判例參照），本件依照
    前述兩造不爭執之事實可知，兩造確有互毆行為，故依上述
    判例意旨，本件即無過失相抵原則之適用，故被告主張過失
    相抵減免慰撫金云云，顯無理由。
七、綜上所述，原告依侵權行為之法律關係，請求被告賠償111
    萬7395元及自起訴狀繕本送達翌日即96年12月27日起至清償
    日止，按年息5%計算之利息，為有理由，應予准許；逾此部
    分之請求，為無理由，應予駁回。
八、兩造陳明願供擔保，聲請宣告假執行或免為假執行，就原告
    勝訴部分，均合於法律規定，本院分別酌定相當之擔保金額
    宣告之；至於原告敗訴部分，其假執行之聲請已失所依據，
    應併予駁回。
九、本案事證已臻明確，兩造其餘主張陳述及所提之證據，經本
    院審酌後，認與本判決結果無影響，爰不一一論駁，附此敘
    明。
十、結論：本件原告之訴為一部有理由，一部無理由，並依民事
    訴訟法第79條、第390 條第2 項、第392 條第2 項，判決如
    主文。
中    華    民    國    97    年    11    月    28    日
                  民事第三庭    法  官  劉以全
以上正本係照原本作成
如對本判決上訴，須於判決送達後20日內向本院提出上訴狀
中    華    民    國    97    年    11    月    28    日
                                 書記官  陳淑芳


司法院資訊處製作；財團法人民間司法改革基金會備份。
